【裁判字號】    95,訴,421
【裁判日期】    951115
【裁判案由】    毒品危害防制條例
【裁判全文】
臺灣士林地方法院刑事判決               95年度訴字第421號
公  訴  人  臺灣士林地方法院檢察署檢察官
被      告  甲○○
上列被告因違反毒品危害防制條例案件，經檢察官提起公訴（95
年度毒偵字第581 號），及移送併案審理（95年度毒偵字第1876
號），被告為有罪之陳述，本院合議庭裁定改行簡式審判程序，
並判決如下：
    主  文
甲○○施用第一級毒品，累犯，處有期徒刑壹年貳月，扣案之注
射針筒壹支及海洛因分裝袋貳只均沒收。
    事  實
一、甲○○前因施用第2 級毒品安非他命案件，經觀察、勒戒後
    ，認無繼續施用毒品之傾向，由臺灣士林地方法院檢察署檢
    察官於民國89年5 月22日，以89年度毒偵緝字第145 號為不
    起訴處分確定，於89年5 月24日釋放出所。復因施用第1 級
    毒品海洛因案件，經觀察、勒戒後，認有繼續施用毒品之傾
    向，經裁定送強制戒治，於93年1 月9 日因法律修正釋放出
    所，並經本院以92年度訴字第215 號判決處有期徒刑8 月確
    定，而於93年9 月8 日執行完畢。詎甲○○仍不知悔改，復
    於前案強制戒治執行完畢釋放後5 年內，再犯施用毒品罪，
    經法院判決有罪確定後，又基於施用第1 級毒品海洛因之接
    續犯意，自94年12月間某日起至95年8 月28日中午12時30分
    許，在臺北市○○區○○路62號住處、康寧路某友人住處及
    港墘路50號之錢都涮涮鍋廁所內等地，以將毒品海洛因加水
    ，以注射針筒注射之方式，多次施用第1 級毒品海洛因，先
    於95年2 月23日18時30分，為警在上址錢都涮涮鍋廁所內當
    場查獲，並扣得注射針筒1 支及海洛因分裝袋2 個；嗣於95
    年8 月29日上午10時許，因毒品案件通緝為警在其臺北市○
    ○區○○路62號住處查獲，並採集其尿液送驗後呈鴉片類（
    嗎啡）陽性反應。
二、案經臺北市政府警察局內湖分局報請臺灣士林地方法院檢察
    署檢察官偵查起訴及移送併案審理。
    理  由
一、前述犯罪事實，業據被告甲○○於本院準備程序及審理時供
    認不諱（見95年10月11日準備程序筆錄及審判筆錄、95年11
    月1 日審判筆錄），又被告95年2 月23日、95年8 月29日為
    警查獲時，經採集其尿液送檢驗結果，均呈鴉片類陽性反應
    ，有臺灣檢驗科技股份有限公司95年3 月15日編號CH/2006/
    30129 號濫用藥物尿液檢驗報告、臺灣尖端先進生技醫藥股
    份有限公司95年9 月6 日濫用藥物檢驗報告、臺北市政府警
    察局偵辦毒品案件尿液檢體委驗單可稽，並有現場照片8 張
    可證，復有海洛因注射針筒1 支、分裝袋2 個扣案可資佐證
    ，足證被告自白與事實相符。本件事證明確，被告犯行堪以
    認定。
二、按毒品危害防制條例係於92年7 月9 日修正公布，自93年1
    月9 日起施行。修正後已刪除二犯及三犯之規定，一改修法
    前繁雜之處遇程序，僅將施用毒品者簡化區分為初犯、再犯
    ，並認施用毒品者係屬病患性犯人，以觀察、勒戒戒除其身
    癮，並以強制戒治去除其心癮。經觀察、勒戒或強制戒治執
    行完畢釋放後，若係五年後再犯該條例第10條施用毒品罪者
    ，與同條例第20條第1 項、第2 項關於「初犯」之處理方式
    相同，檢察官應先聲請法院裁定令被告入勒戒處所觀察、勒
    戒，並視有無繼續施用毒品傾向，決定應予釋放、為不起訴
    之處分，或應聲請法院裁定令入勒戒處所強制戒治；若係5
    年內「再犯」同條例第10條施用毒品罪者，依同條例第23條
    第2 項規定，檢察官則應依法追訴。觀諸該條例第20條第3
    項之修正理由：「觀察、勒戒或強制戒治五年後再犯者，顯
    見前所實施之觀察、勒戒或強制戒治已足以遮斷其施用毒品
    之癮，為期自新及協助其戒除毒癮，對此五年後再犯者，爰
    明定仍適用初犯之規定，先經觀察、勒戒、強制戒治之程序
    。」及同條例第23條第2 項之修正理由：「為配合簡化施用
    毒品犯之刑事處遇程序，並鑑於經觀察、勒戒或強制戒治執
    行完畢釋放後五年內再犯者，其再犯率甚高，原據以實施之
    觀察、勒戒及強制戒治既已無法收其實效，自應施以刑事處
    遇。」顯然如施用毒品者係前經觀察、勒戒或強制戒治等治
    療程序執行完畢五年後，始再施用毒品之「初犯」，因前所
    執行之觀察、勒戒或強制戒治已足收戒除毒癮之效，自應重
    新執行觀察、勒戒或強制戒治等治療程序，並於治療程序執
    行完畢後，由檢察官為不起訴處分，毋庸對之追訴處罰；反
    之，在「再犯」之情形，因其先前所為治療程序顯未能收戒
    斷毒癮之效，且考量施用毒品者之再犯率偏高，乃簡化其刑
    事處遇程序，而逕予追訴處罰，不再施以治療程序。參酌上
    開立法理由，修正毒品危害防制條例就施用毒品者，祇於「
    初犯」及「五年後再犯」二種情形，有其追訴條件之限制，
    即須於初犯經觀察、勒戒或強制戒治釋放後，五年內均無施
    用毒品之行為，始能認其前所實施之觀察、勒戒或強制戒治
    已足遮斷毒癮，而得於五年後再犯時，再予適用初犯之規定
    ，重行觀察、勒戒等程序。倘五年內已經再犯，被依法追訴
    處罰，縱其第三次（或第三次以上）施用毒品之時間在初犯
    釋放五年以後，即與「五年後再犯」之情形有別，且因已於
    「五年內再犯」，顯見其再犯率甚高，原實施觀察、勒戒或
    強制戒治，已無法收其實效，而無五年戒斷期之存在，自無
    再經觀察、勒戒及強制戒治之必要，應由檢察官逕行起訴，
    始符新法修正之本旨（最高法院95年度台非字第59號判決參
    照）。本件被告前因施用毒品案件，經法院裁定送觀察、勒
    戒，於89年5 月24日強制戒治期滿釋放出所，並經臺灣士林
    地方法院檢察署檢察官以89年度毒偵緝字第14 5號不起訴處
    分確定。復因施用第1 級毒品案件，經本院以92年度訴字第
    215 號判決處有期徒刑8 月確定，有臺灣士林地方法院檢察
    署89年度毒偵緝字第145 號不起訴處分書、92年度毒偵字第
    161 號起訴書、本院92年度訴字第215 號判決書、刑案資料
    查註紀錄表各1 件在卷可稽。被告施用第1 級毒品之時間雖
    在初犯釋放五年以後，然被告於五年內另因連續施用第1 級
    毒品案件，經本院以92年度訴字第215 號判決處有期徒刑8
    月確定，依上揭說明，本件已無再經觀察、勒戒及強制戒治
    之必要，經檢察官提起公訴，本院應予審理。按海洛因係毒
    品危害防制條例第2 條第2 項第1 款所稱之第1 級毒品。核
    被告施用海洛因之行為，係犯毒品危害防制條例第10條第1
    項之施用第1 級毒品罪。又被告持有海洛因進而施用，其持
    有海洛因之低度行為應為施用海洛因之高度行為所吸收，不
    另論罪。再按行為人之數行為於同時同地或密切接近之時地
    實施，侵害同一之法益，各行為之獨立性極為薄弱，依一般
    社會健全觀念，在時間差距上，難以強行分開，在刑法評價
    上，以視為數個舉動之接續施行，合為包括之一行為予以評
    價，較為合理，屬接續犯，而為包括之一罪（最高法院86年
    臺上字第3295號判例參照）。被告多次施用第1 級毒品海洛
    因，施用之時間極為密集，數行為於密切接近之時地，且施
    用毒品之行為本具有成癮性，極難戒絕，具有反覆施用之性
    質，其行為之獨立性極為薄弱，客觀上無法將其各次施用毒
    品之行為獨立成罪，依一般社會健全觀念，在時間差距上，
    難以強行分開，視為數個舉動之接續施行，應屬接續犯，而
    論以施用第一級毒品一罪。公訴人移送併辦之被告95年5 月
    某日後之施用第1 級毒品犯行，雖未經檢察官提起公訴，惟
    與已起訴部分有接續犯之裁判上一罪關係，本院自應併予審
    理。公訴人認函送併辦部分與已起訴部分有集合犯之裁判上
    一罪關係，容有誤會。又被告前因施用毒品案件，經本院以
    92 年 度訴字第215 號判決處有期徒刑8 月確定，於93年9
    月8日 執行完畢，有臺灣高等法院被告前案紀錄表附卷可參
    ，其於有期徒刑執行完畢5 年內，再犯有期徒刑以上之本罪
    為累犯，應依刑法第47條第1 項之規定加重其刑。爰審酌被
    告有多次施用毒品前科，素行不佳，犯罪戕害自己身心健康
    ，與犯罪後供認犯行等一切情狀，量處有期徒刑1 年2 月。
三、扣案之注射針筒1 支及海洛因分裝袋2 只，均係被告所有供
    犯罪所用或預備犯罪所用之物，業據被告供明在卷，因非屬
    專供施用海洛因之器具，應依刑法第38條第1 項第2 款之規
    定宣告沒收。
據上論斷，應依刑事訴訟法第299 條第1 項前段、第273 條之1
第1 項，毒品危害防制條例第10條第1 項，刑法第11條、第47條
第1 項、第38條第1 項第2 款，判決如主文。
本案經檢察官張世和到庭執行職務。
中    華    民    國    95    年    11    月    15    日
                  刑事第三庭法  官  周明鴻
以上正本證明與原本無異。
如不服本判決，應於判決送達後10日內，向本院提出上訴狀。
                            書記官  丁梅芬
中    華    民    國    95    年    11    月    20    日
論罪法條：
毒品危害防制條例第10條
施用第一級毒品者，處6 月以上5 年以下有期徒刑。
施用第二級毒品者，處3 年以下有期徒刑。


司法院資訊處製作；財團法人民間司法改革基金會備份。
